【裁判字號】    99,交聲更,5
【裁判日期】    990831
【裁判案由】    違反道路交通管理處罰條例
【裁判全文】
臺灣宜蘭地方法院交通事件裁定         99年度交聲更字第5號
原處分機關  交通部公路總局臺北區監理所宜蘭監理站
異  議  人  甲○○
即受處分人
上列異議人因違反道路交通管理處罰條例案件，對於交通部公路
總局臺北區監理所宜蘭監理站於民國99年3月11日所為之處分（
原處分案號：宜監字第裁43-Z00000000號）聲明異議，經本院以
99年度交聲字第88號裁定後，異議人不服提起抗告，經臺灣高等
法院以99年度交抗字第1357號撤銷發回，本院裁定如下：
    主  文
原處分撤銷。
甲○○汽車駕駛人，駕駛汽車經測試檢定酒精濃度超過規定標準
，處罰鍰新臺幣肆萬玖仟伍佰元，吊扣小型車職業駕駛執照拾貳
個月，並施以道路交通安全講習。
    理  由
一、原處分意旨略以：異議人即受處分人甲○○駕駛車牌號碼7K
    -8332號自用一般小客車，於民國99年3月2日10時47分許，
    在國道五號北向29.7公里處（頭城收費站）為警攔停後，經
    測試酒精濃度呼氣結果，達每公升0.69毫克，而有酒後駕車
    等之違規行為，經內政部警政署國道公路警察局第九警察隊
    掣發公警局交字第Z00000000號舉發違反道路交通管理事件
    通知單舉發，嗣移送機關認異議人違規事實明確，乃以異議
    人違反道路交通管理處罰條例第35條第1項第1款規定之行為
    ，裁處異議人罰鍰新臺幣（下同）49,500元，吊扣駕駛執照
    12個月，並施以道安講習。
二、異議意旨略以：異議人對警方攔查所作之檢測結果及舉發並
    不敢有所疑義，惟對於酒後經過一夜，仍有酒精殘留實甚感
    納悶，且深感懊悔，然今以宜蘭監理站裁決書所為之裁決，
    係吊扣駕駛執照12月，並限異議人於99年4月10日前繳送，
    對此則令異議人無從依循，因異議人係駕駛自小客車違規遭
    舉發，按理是應受自小客車駕駛執照吊扣12月之處分，惟今
    以異議人雖亦曾領有自小客車之駕駛執照，但在異議人考領
    職業大客車駕駛執照後，發照機關即將異議人之自小客車駕
    駛執照換發為職業大客車駕駛執照，是以今異議人僅有監理
    所所發給之職業大客車駕駛執照，並無保存原有之自小客車
    駕駛執照，現以異議人為職業大客車駕駛，該駕駛執照之資
    格為異議人唯一謀生之技能，是以異議人若如其裁決繳送職
    業大客車駕駛執照，異議人將頓失生計，況異議人駕駛自小
    客車違規，卻吊扣職業大客車駕駛執照，顯於法未洽，為此
    聲明異議，請求撤銷原處分。
三、按（一）汽車駕駛人，駕駛汽車經測試檢定酒精濃度超過規
    定標準者，處15,000元以上60,000元以下罰鍰，並當場移置
    保管該汽車及吊扣其駕駛執照1年。又汽車駕駛人，有第35
    條第1項規定之情形，應接受道路交通安全講習，道路交通
    處罰條例第35條第1項第1款及第24條第1項第2款分別定有明
    文；（二）再道路交通管理處罰條例第35條第1項僅規定「
    吊扣其駕駛執照1年」，而未明定其駕駛執照之種類，是有
    關吊扣、吊銷駕駛執照處分效力與執行方式之法令依據，當
    係依據道路交通管理處罰條例第68條規定，而該條業於94年
    12月14日修正公布，並自95年3月1日施行。修正前之道路交
    通管理處罰條例第68條原規定：「汽車駕駛人，因違反本條
    例及道路交通安全規則之規定，受吊扣或吊銷駕駛執照處分
    時，吊扣或吊銷其持有各級車類之駕駛執照」，其立法意旨
    在於違規行為對道路交通秩序之維持及道路交通安全已生較
    大之影響，故規定吊扣或吊銷其持有各級車類之駕駛執照，
    以限制其繼續駕車行駛道路之權利，其係屬駕駛行為之限制
    ，並不因所持駕駛執照種類不同而有所差異。惟因考量原條
    文將違法或違規駕駛人所持有各級車類之駕駛執照一併吊銷
    或吊扣，失之過酷，對於人民工作與生活影響過鉅，有違比
    例原則，經與交通部協商後，乃將其中「受吊扣處分者，吊
    扣其持有各級車類之駕駛執照」部分之規定刪除，則修正後
    道路交通管理處罰條例第68條之規定，既已刪除「吊扣」等
    字，而僅餘「吊銷」等字，依「明示其一，排除其他」之法
    理，該條應係明示排除「吊扣駕駛執照處分時，吊扣其持有
    各級車類之駕駛執照」之規定，而僅餘「吊銷駕駛執照處分
    時，始吊銷其持有各級車類之駕駛執照」之規定，而限縮修
    正前條文之適用範圍。據此，駕駛人違反道路交通管理處罰
    條例第35條第1項第1款之規定而受吊扣駕駛執照處分時，依
    修正後同法第68條規定並參照其修正意旨，應僅得吊扣違規
    或違法當時駕駛車類之駕駛執照，否則將造成同一違規或違
    法行為因受處分人持有駕駛執照種類之不同，而異其處分之
    結果。況酒醉駕車行為係製造法所不容許之風險，以風險製
    造之立場觀之，並不因駕駛車輛種類之不同，而有所差別，
    但從風險實現之觀點而言，酒醉駕駛車類之不同，其對於交
    通安全衍生之實害結果也有所差異，如駕駛人駕駛低一級之
    車類違反本條例之規定時，不論其所造成之實害結果，而一
    律吊扣駕駛人所持有之各類駕照，亦有違相同事件相同處理
    ，不同事件不同處理之平等原則（臺灣高等法院暨所屬法院
    97年法律座談會刑事類提案第40號參照）；（三）倘駕駛人
    原已取得小型車駕駛執照，嗣又再取得大客車駕駛資格，依
    道路交通安全規則第61條之規定，換發大客車駕駛執照，日
    後如駕駛人有酒後駕駛小型車時，依道路交通管理處罰條例
    第35條第1項第1款之規定，應受之處分乃係限制其駕駛自用
    小客車之權利，即應依法諭知吊扣自用小客車之駕駛執照，
    不得吊扣大客車駕駛執照，亦不能因受處分人現實上僅持有
    大客車之駕駛執照，即諭知免罰。至道路交通主管機關對於
    汽車駕駛執照之管理，因採取一照原則，未發給駕駛人較低
    等級之駕駛執照，惟主管機關仍可利用電腦資料處理或在大
    客車駕照註記或其他方式，吊扣駕駛人小型車之駕駛執照，
    執行層面應可妥適克服，尚難逕謂無法執行（臺灣高等法院
    暨所屬法院98年法律座談會刑事類提案第20號結論參照）。
四、經查，本件異議人於前揭時、地酒後駕駛自小客車，為警攔
    停後，測得吐氣所含酒精成分為每公升0.69毫克，已超過酒
    精濃度規定標準（每公升0.25毫克以上）之違規行為，為異
    議人所自承。又本件異議人於65年8月5日考領職業小型車駕
    駛執照、再於66年11月7日考領職業大貨車駕駛執照、於68
    年5月24日考領職業大客車駕駛執照，有宜蘭監理站汽車駕
    駛人螢幕列印單1紙在卷可稽（見本院99年度交聲字第88號
    卷第13頁），其酒後駕駛自小客車之違規事證，固屬明確，
    惟揆諸前揭說明，依法受吊扣處分時，應吊扣其職業小型車
    駕駛執照，以限制其駕駛同類型車輛之權利。原處分機關未
    審及此，逕裁處吊扣異議人持有各級車類駕駛執照12個月，
    尚有未洽，應予撤銷。
五、綜上所述，異議人確實有於上開時、地，因酒精濃度超過規
    定標準而駕駛自小客車之違規行為，原處分機關就此依道路
    交通管理處罰條例第35條第1項第1款及道路交通管理事件統
    一裁罰基準表規定，裁處異議人罰鍰49,500元，並依同條例
    第24條第1項第2款規定接受道路交通安全講習之處分，固無
    違誤，惟依上開說明，原處分機關裁決吊扣異議人職業大客
    車駕駛執照12個月，於法尚有未合。從而，異議人提起本件
    聲明異議，為有理由，應由本院撤銷原處分，自為裁罰如主
    文第2項所示，以期適法。
據上論斷，應依道路交通案件處理辦法第20條，裁定如主文。
中    華    民    國    99    年    8     月    31    日
                  交通法庭法  官  張育彰
以上正本證明與原本無異。
如不服本裁定，應於裁定送達後5日內，向本院提出抗告狀。（
應附繕本）
                          書記官  陳靜宜
中    華    民    國    99    年    8    月    31    日

司法院資訊處製作；財團法人民間司法改革基金會備份。
